【裁判字號】    97,交抗,1785
【裁判日期】    971031
【裁判案由】    違反道路交通管理處罰條例
【裁判全文】
臺灣高等法院交通事件裁定            97年度交抗字第1785號
    抗  告  人
    即受處分人  甲○○
上列抗告人因違反道路交通管理處罰條例案件，不服臺灣板橋地
方法院中華民國97年8月27日所為裁定（97年度交聲字第1911號
），提起抗告，本院裁定如下：
    主  文
抗告駁回。
    理  由
一、原裁定意旨略以：
  (一)本件異議人即受處分人甲○○駕駛車牌號碼149-ND號營業用
    一般小客車，於97年6月2日9時10分許（裁決書誤載為97年6
    月2日6時10分許），行經臺北市○○路○段與榮民總醫院6號
    門口，在路口號誌為紅燈狀態下，不依其指示停等「闖紅燈
    」（石牌路2段往1段方向）經警舉發，通知應於97年6月17
    日前自動繳納罰鍰，有臺北市政府警察局北市警交字第AEW9
    16059號舉發違反道路交通管理事件通知單1紙在卷可憑。受
    處分人不服，原舉發機關臺北市政府警察局北投分局於97年
    7月8日以北市警投分交字第09731330100號書函敘明舉發受
    處分人違規之經過及舉發裁罰依據。交通部公路總局臺北區
    監理所因受處分人聲明不服，乃於97年7月10日以北監營裁
    字裁40-AEW916059號裁決處分，就受處分人「一. 駕車行經
    有燈光號誌管制之交岔路口闖紅燈」之交通違規行為，裁處
    受處分人罰鍰新臺幣（下同）2700元、記違規點數3點，有
    卷附上開函文及裁決書為佐。
  (二)受處分人雖執：「該名員警由左邊騎機車迴轉，先向伊要行
    、駕照，未告知闖紅燈違規事實；該員警備有照相手機（或
    照相器）卻沒有照片舉證，且違規時間記載錯誤；而伊取行
    、駕照時已經無從採證當時燈號現況。故第一時間本人以自
    己相機採證，所以不服取締，請求撤銷原處分。」等語置辯
    ，惟經原審傳喚執行舉發之巡佐蘇天明針對受處分人「闖紅
    燈（石牌路2段往1段方向）」交通違規事件到庭作證，蘇天
    明於原審調查時具結證稱：「97年6月2日早上約9時10分左
    右，我單服巡邏勤務，騎機車在臺北市○○區○○路二段二
    Ｏ一東四十二號（榮總六號門出入口），發現當時是紅燈的
    狀態，所以停車等待紅燈，發現一部營業小客車一四九－Ｎ
    Ｄ在對向車道闖紅燈，所以鳴燈、開警報器予以攔查，依闖
    紅燈告發。（原審審判長問：你當時有確認他闖紅燈的狀態
    ？）我非常確認當時是紅燈的狀態。（原審審判長問：該紅
    燈是否給行人通過使用？）他是手動的紅綠燈，有行人要通
    過的時候會跳綠燈。」（見原審97年8月18日訊問筆錄）。
  (三)觀證人蘇天明巡佐對於受處分人有關本案「闖紅燈（石牌路
    2段往1段方向）」之違規過程指述詳實，而交通警察掣單舉
    發違反道路交通管理處罰條例所列之違規事實，本質上為行
    政處分，係公務員基於職務上之權力，依法就特定之具體事
    件所為之具公法上效果之單方行政行為，基於公務員為公法
    上行為具有公信力之原則，該行政處分當可被推定為真正，
    本此公信原則，立法者乃賦予行政機關制定違反道路交通事
    件統一裁罰標準及處理細則，使執勤警員得當機處分以達其
    維護交通秩序、安全之行政目的，是員警就所見之違規情形
    ，於法令規定範圍內為逕行舉發之處置，在無反證之情況下
    ，自可信為真實。再者，員警除依法舉發外，更願到庭具結
    接受詢問，而其與異議人素不相識，其僅依法執行職務，衡
    情更無故為虛偽指證而甘冒偽證重罪之必要，本案值勤蘇天
    明巡佐指證受處分人有上述之闖紅燈之事實，應可採信。至
    於其雖將受處分人違規時間填寫為「69：10」，惟此顯為「
    09：10」之筆誤，亦不足援為受處分人有利之認定。
  (四)據上所述，原處分機關援引道路交通管理處罰條例第53條第
    1項、第63條第1項第3款、違反道路交通管理事件統一裁罰
    基準及處理細則第43、44、67條等規定，就受處分人「一.
    駕車行經有燈光號誌管制之交岔路口闖紅燈」之交通違規
    行為，裁處受處分人罰鍰2700元、記違規點數3點，並無違
    誤或不當，受處分人之聲明異議無理由，應予駁回等語。
二、本件抗告意旨略以：
  (一)依據道路交通管理處罰條例第89條規定：「法院受理有關交
    通事件，準用刑事訴訟法之規定」，才要求警方負起舉證責
    任，法有明文規定下，警方取締違規之手段，自當與時俱進
    ，讓民眾被罰得心服口服。除警員之說詞外，並未有任何明
    確之證據證明違規，該警員有空鳴燈、開警報器，卻沒空以
    數位照相機照相，令人匪夷所思，詳見所提二張相片。
  (二)該警員在舉發違規通知單上記載不實之違規時間97年6月2日
    69時10分，令人不知置身何處，連臺北區監理所之裁決書都
    寫成97年06月02日06:10，附上二張舉證照片等語。
三、本院查：
  (一)按警員之舉發交通違規，是道路交通管理處罰條例所規定之
    職權行使，該行使有立法機關之授權。而闖紅燈等違規行為
    之取締，依其違規行為本質，本多係在瞬間發生，通常多委
    由當場執行取締違規公務員之認識與判斷，必須為立即之取
    締作為，此為達成維持交通秩序目的所必要，且依道路交通
    管理處罰條例之規定，此種立即性之舉發違規，多依警員之
    認知、判斷已足，並無必須另有其他積極佐證：如其他目擊
    證人或必須拍攝照片等，始構成處分要件之規定。此係因執
    行職務之公務員，通常多具有一定之考選資格與專業訓練，
    且其執法之對象係不特定之大眾，故其立場經立法機關推定
    ，應具有客觀、中正與公平之特質，而無故意偏頗之虞，是
    此種逕由公務員所為之事實認定，除非有其他積極證據，足
    資認定公務員於執行職務時，有故意或過失侵害人民權利之
    情形，或處分本身有重大明顯之瑕疵而應予撤銷者外，否則
    本於行政目的達成之必要與公權力之尊重、公信力之維持，
    司法機關通常亦多予尊重，並儘力維持，以秉持行政、司法
    相互合作、制衡之原理，共同維護國家機能之正常運行。次
    按行政罰法第7條第1項固規定：「違反行政法上義務之行為
    非出於故意或過失者，不予處罰。」，惟同法第1條但書規
    定：「其他法律有特別規定者，從其規定。」而道路交通管
    理處罰條例第85條第4項規定：「依本條例規定逕行舉發或
    同時併處罰其他人之案件，推定受逕行舉發人或該其他人有
    過失」，將上開有關逕行舉發之法定效力予以明文化，即依
    上開法條意旨，受處分人既經逕行舉發違規，即經推定為有
    過失，若受處分人主張並無過失，應自負舉證責任，而屬行
    政罰法第1條但書所稱之特別規定。
  (二)次按取捨證據及認定事實，乃法院判斷職權之行使，其對於
    證據證明力所為之判斷，茍係基於吾人日常生活之經驗，而
    未違背客觀上應認為確實之定則，並已敘述其何以為此一判
    斷之理由，即不能指為違法。查原審業已詳述認定受處分人
    確有上開違規之依據，且其判斷亦不違背經驗法則及論理法
    則，是原審以受處分人異議無理由，而駁回其異議，核無不
    合。觀諸抗告意旨，要係就原審案卷內證據資料依職權裁量
    之事項反覆爭執，又未提足以證明其未違規之確實證據，經
    核原審裁定並無違反經驗、論理法則，本件受處分人於本院
    猶執警員陳述無其他證據為佐云云，提起抗告，為無理由，
    應予駁回。
四、據上論結，應依道路交通案件處理辦法第26條，刑事訴訟法
    第412條，裁定如主文。
中    華    民    國    97    年    10    月    31    日
                  刑事第十四庭  審判長法  官 陳志洋
                                      法  官 謝靜慧
                                      法  官 梁耀鑌
以上正本證明與原本無異。
不得再抗告。
                                      書記官 莊淑茹
中    華    民    國    97    年    11    月    3     日


司法院資訊處製作；財團法人民間司法改革基金會備份。
